【裁判字號】    90,易,396
【裁判日期】    900725
【裁判案由】    竊盜
【裁判全文】
臺灣雲林地方法院刑事判決                            九十年度易字第三九六號
    公  訴  人  臺灣雲林地方法院檢察署檢察官
    被      告  丁○○
右被告因竊盜案件，經檢察官提起公訴（九十年度偵字第一四０六號），本院判決如
左：
    主  文
丁○○共同連續攜帶兇器竊盜未遂，處有期徒刑伍月，如易科罰金，以佰元折算壹
日。
扣案之螺絲起子貳支、板手貳支、滑套拾個、鐵條壹支、及手電筒壹支，均沒收。
    事  實
一、丁○○意圖為自己不法所有之概括犯意，於民國九十年三月二十五日傍晚，在雲
    林縣麥寮鄉○○路麥寮公園前，因見丙○○所有車號ＺＦ─二七八０號自用小客
    車停放該處，乏人看管之際，認有機可乘，以不明之方法，竊取該小客車鋼圈〔
    含輪胎〕四只，得手後，央請不知情之輪胎行負責人甲○○，將竊得之鋼圈配裝
    在自己所有車號Ｃ二─八九一三號自用小客車使用；繼與不詳年籍之成年男子共
    同基於竊盜之犯意聯絡，於同年月二十九日凌晨二時三十三分許，駕駛Ｃ二─八
    九一三號自用小客車，前往同上揭ＺＦ─二七八０號小客車停放地點，由該年籍
    不詳之成年男子持手電筒，而丁○○持客觀上足以傷及人身、供作兇器使用之螺
    絲起子二支、板手二支等物，開啟該車引擎蓋，著手欲行竊車內引擎零件時，適
    為丙○○、乙○○等人撞見，當場擒獲，致未得逞。嗣發見丁○○駕駛之Ｃ二─
    八九一三號自用小客車，車上之鋼圈，竟為其數日前失竊之物，因而報警查獲。
    並扣得其所有，供犯本罪或預備犯罪用之螺絲起子二支、板手二支、滑套十三個
    、鐵條一支、及手電筒一支等物。
二、案經雲林縣警察局台西分局報請臺灣雲林地方法院檢察署檢察官偵查起訴。
    理  由
一、訊之被告丁○○，對其所有車號Ｃ二─八九一三號自用小客車上，裝有被害人丙○○失竊之鋼圈，並於右揭時地，在丙○○停放之車號ＺＦ─二七八０號小客車
    處，為被害人丙○○等人當場撞見並報警查獲等情不諱，惟矢口否認有竊盜犯行
    。辯稱：我輪胎及鋼圈是在麥寮公園旁之路邊撿到的，撿到的時侯輪胎及鋼圈放
    在一起，放在路邊很明顯的位置，我只換四個鋼圈，因為輪胎快磨平，我用撿到
    鋼圈換我的輪胎，我沒有參與拆零件，我剛從台中回來，看到那部車有一個人我
    就下車，就被懷疑是小偷，我在那裡小便，我說沒有偷，他們不相信，我如有偷
    ，不可能將車開到那裡等語。經查：〔一〕被害人丙○○所有車號ＺＦ─二七八
    ０號自用小客車，於九十年三月二十九日前數日，停放在雲林縣麥寮鄉○○路麥
    寮公園前，四個鋼圈〔含輪胎〕遭竊，嗣於同年月二十九日凌晨二時三十三分許
    ，發見被告丁○○與另一不詳年籍之成年男子，正在拆解其小客車引擎等物，為
    其與乙○○等人當場撞見抓到之事實，已據被害人丙○○指述綦詳，核與證人乙○○即當場發見拆解引擎零件之人證稱：我看到有二個人分別拿手電筒及工具，
    我看到就去喊抓賊，我們二人〔指丙○○、乙○○〕先出來看到，當時有一個拿
    手電筒，另外丁○○在拆〔零件〕等語相符，並有贓物認領保管單及相片十五紙
    可按。〔二〕而被害人丙○○失竊之鋼圈四個，確實裝在被告所有Ｃ二─八九一
    三號自用小客車上使用，為被告所承認。被告雖辯稱該鋼圈及輪胎，係在麥寮公
    園路邊撿到的等語。惟查，鋼圈及輪胎原固著於小客車上，一般人倘非以千斤頂
    等物撐起小客車，並無法順利拆卸並取出鋼圈及輪胎，因此，拆卸鋼圈及輪胎，
    甚屬不易，且被害人丙○○該車之鋼圈，尚屬新穎，價值不低，苟係他人行竊者
    ，則行竊過程既屬不易，應無竊得之後，反任意棄置之理。是被告辯稱其係在麥
    寮公園某路旁撿到等情，並無法舉證證明，且違常情，不足採信。〔三〕被害人
    丙○○上揭小客車，為三陽喜美品牌，被告丁○○之小客車，同為三陽喜美品牌
    ，有卷附相片可稽。而同品牌之小客車，其鋼圈及輪胎規格相同，可更換替用，
    已經證人甲○○即輪胎行負責人證述在案。參以丙○○之小客車，較為新穎，為
    被告所不否認，顯見被告因見其自己車子老舊，藉行竊丙○○之鋼圈，以達到更
    換使用之目的，至明。被告辯稱該鋼圈等物，係其撿到等情，應係畏罪之詞，實
    無足取。〔四〕被告雖辯稱其撿到鋼圈及輪胎等物後，拿到輪胎行央請負責人甲○○更換等等。惟證人甲○○對於被告是否前往更換鋼圈及輪胎並無印象，已經
    證人甲○○到庭證述在案。衡諸拆卸鋼圈含輪胎，一般人以千斤頂及板手等物即
    能完成，惟將鋼圈及輪胎分離，並更換輪胎者，因更換輪胎須有特殊儀器，且更
    換完之後，尚須為輪胎充氣，方得使用，因此，被告應係竊得鋼圈後，因缺乏該
    部分儀器設備，乃央請甲○○更換，較合常理。此部分縱認被告所辯，其係央請
    甲○○更換輪胎等情屬實，亦不能為有利被告之認定。〔五〕又被告於九十年三
    月二十九日二時三十三分許，駕駛其小客車，前往同上揭ＺＦ─二七八０號小客
    車停放地點，手持螺絲起子及板手等工具，著手打開引擎蓋行竊之際，適為被害
    人丙○○與證人乙○○撞見，共同將被告擒到報警查獲，之後始發見其失竊之四
    個鋼圈，裝在被告所有Ｃ二─八九一三號自用小客車之情，已迭經被害人丙○○
    指明，互核與證人乙○○之證述吻合。被告辯稱其從台中回來，看到該部車有一
    個人就下車，是在那裡小便等語。惟查，駕車尿急臨時停車小便，本應擇人煙稀
    少之處方是。是被告辯稱看到有人，乃在那裡停車小便等情，顯違常理。再者，
    其停車地點，又是前失竊四個鋼圈及輪胎之車旁，且該等失竊之物，復裝在被告
    車上使用，足徵被告行竊鋼圈之後，食髓知味，繼前來尋找引擎零件等物替用，
    甚為明確。況凌晨二時三十三分許，夜闌人靜，適一般人熟睡之際，正是行竊之
    最好時機。被告辯稱苟鋼圈及輪胎，係其前所竊者，不可能再回來該車之處等情
    ，自無可取。〔六〕再者，被害人丙○○及證人乙○○等人，若非確定被告為行
    竊之人，衡情亦無合力予以制伏並擒獲之必要。綜合上述，被告所辯，在在均違
    常情，不足採信。事證明確，被告犯行堪以認定。
二、按刑法第三百二十一條第一項第三款之攜帶兇器竊盜罪，祇須行竊時攜帶具有危
    險性之兇器為已足，並不以攜帶之初有行兇之意圖為必要；又該款所稱之「兇器
    」，並不以刀、槍、砲、彈等物為限，舉凡社會上一般通念，足認對於人身之生
    命、及安全造成危害而有傷及人身之物者，均屬之。例如板手、拔釘器、螺絲起
    子、尖嘴鉗、美工刀等物，均是。本件被告竊取鋼圈及輪胎之所為，係犯刑法第
    三百二十條第一項之普通竊盜罪；其攜帶螺絲起子二支〔長各約二十公分，一端
    為塑膠製品、一端為鋼製品〕、板手二支〔長約二十五至三十公分〕，屬鋼製品
    ，已經當庭勘驗屬實，該等物品客觀上已足以傷及人身，充當兇器使用無誤。核
    其攜帶螺絲起子及板手著手行竊該車引擎零件而不遂之所為，犯刑法第三百二十
    一條第二項、第一項第三款之攜帶兇器竊盜未遂罪。其就攜帶兇器竊盜未遂罪部
    分與不詳年籍成年男子間，有犯意聯絡及行為之分擔，均為共同正犯。被告先後
    普通竊盜及攜帶兇器竊盜未遂之犯行，時間緊接，犯罪構成要件相同，顯係基於
    概括犯意反覆為之，應依連續犯之規定論以情節較重之攜帶兇器竊盜未遂罪，並
    加重其刑。其攜帶螺絲起子、板手等物，著手實施竊盜行為而不遂，應依刑法第
    二十六條前段之規定，按既遂犯之刑減輕之。又刑有加重及減輕者，應依刑法第
    七十一條第一項之規定，先加後減。爰審酌被告前未曾受有期徒刑以上刑之宣告
    ，有臺灣雲林地方法院檢察署刑案資料查註紀錄表、臺灣高等法院被告全國前案
    紀錄表可稽，其因一時貪念，致罹刑章，參酌其行竊財物價值，被害人損害程度
    ，及其犯罪動機、手段、犯後仍否認犯行，尚無悔意等一切情狀，量處如主文所
    示之刑，並諭知易科罰金之折算標準。
三、至扣案之螺絲起子二支、板手二支、滑套十三個、鐵條一支、及手電筒一支等物
    為被告所有，認定已如上述，且供犯罪或預備犯罪之用，應依刑法第三十八條第
    一項第二款之規定，沒收。
據上論斷，應依刑事訴訟法第二百九十九條第一項前段，刑法第二十八條、第五十六
條、第三百二十一條第二項、第一項第三款、第二十六條前段、第四十一條第一項前
段、第三十八條第一項第二款，罰金罰鍰提高標準條例第二條，判決如主文。
本案經檢察官林良蓉到庭執行職務。
中      華      民      國    九十      年      七      月    二十五    日
                                          臺灣雲林地方法院刑事第二庭
                                                  法  官  林  秋  火
右正本證明與原本無異。
如不服本判決，應於送達後十日內，向本院提出上訴狀。（須附繕本）
                                                  書記官  曾  玲  玲
中      華      民      國    九十      年      七      月    二十五    日
刑法第三百二十一條
犯竊盜罪而有左列情形之一者，處六月以上五年以下有期徒刑：
一、於夜間侵入住宅或有人居住之建築物、船艦，或隱匿其內而犯之者。
二、毀越門扇、牆垣或其他安全設備而犯之者。
三、攜帶兇器而犯之者。
四、結夥三人以上而犯之者。
五、乘火災、水災或其他災害之際而犯之者。
六、在車站或埠頭而犯之者。
前項之未遂犯罰之。


司法院資訊處製作；財團法人民間司法改革基金會備份。
